臺灣高雄地方法院刑事判決　　　　　　　96年度易字第2991號
公　訴　人　臺灣高雄地方法院檢察署檢察官
被　　　告　戊○○
　　　　　　丙○○
　　　　　　丁○○
　　　　　　甲○○
　　　　　　乙○○
共　　　同
選任辯護人　蔡錫欽律師
上列被告因賭博案件，經檢察官提起公訴（96年度偵字第15989
號），被告就被訴事實為有罪之陳述，經裁定進行簡式審判程序
，本院判決如下：
    主  文
戊○○共同連續意圖營利，聚眾賭博，處有期徒刑拾月，減為有
期徒刑伍月，扣案如附表二編號一至十一所示之物沒收；又共同
意圖營利，聚眾賭博，處有期徒刑壹年玖月，扣案如附表二編號
一至十、十二、十三所示之物沒收。應執行有期徒刑貳年，扣案
如附表二所示之物沒收。
丙○○、甲○○、乙○○共同連續意圖營利，聚眾賭博，各處有
期徒刑月，如易科罰金，均以銀元佰元即新臺幣玖佰元折算
壹日，各減為有期徒刑壹月又拾伍日，如易科罰金，均以銀元
佰元即新臺幣玖佰元折算壹日，如附表二編號一至十一所示之物
沒收；又共同意圖營利，聚眾賭博，各處有期徒刑肆月，如易科
罰金，均以新臺幣壹仟元折算壹日，扣案如附表二編號一至十、
十二、十三所示之物沒收。應執行有期徒刑伍月，如易科罰金，
均以銀元佰元即新臺幣玖佰元折算壹日，扣案如附表二所示之
物沒收。
丁○○共同意圖營利，聚眾賭博，處有期徒刑貳月，如易科罰金
，以新臺幣壹仟元折算壹日，扣案如附表二編號一至十、十二、
十三所示之物沒收。
    主  文
一、犯罪事實：(一)戊○○、丙○○、甲○○、乙○○共同基於賭
    博及意圖營利供給賭博場所、聚眾賭博之概括犯意聯絡，自
    民國95年3 月28日起至同年6 月30日止，由戊○○租用高雄
    市苓雅區○○○街69巷16號房屋，提供作為公眾得出入之賭
    博場所，聚集不特定多數人在該處以電話聯絡、傳真下注賭
    博財物，經營名為「開喜」之六合彩賭博之簽賭站，並自95
    年4 月初起僱用丙○○及自95年5 月間某日起僱用甲○○、
    乙○○在上開簽賭站工作，分工方式為由丙○○擔任簽賭站
    之會計，負責記帳，甲○○、乙○○則均負責接聽賭客投注
    之電話、接受賭客下注之傳真單並輸入於電腦內，而以如附
    表一所示之方式聚眾賭博，並從劣勢賠率中博取利益及與賭
    客對賭財物；(二)自95年7 月1 日起，戊○○、丙○○、甲○○、乙○○另行起意，共同基於在同一地點反覆實施賭博及
    意圖營利供給賭博場所、聚眾賭博之接續犯意聯絡，戊○○
    並自96年3 月1 日另僱用有上開犯意聯絡之丁○○，負責接
    聽賭客投注之電話、接受賭客下注之傳真單並輸入於電腦內
    ，而同在上址，共同以上述相同方式接續反覆供給賭博場所
    、聚眾賭博，並從劣勢賠率中博取利益及與賭客對賭財物。
    嗣於96年5 月29日17時許，在上址為警查獲，並扣得戊○○
    所有如附表二所示之物。案經高雄縣政府警察局移送臺灣高
    雄地方法院檢察署檢察官偵查起訴。
二、認定事實所憑之證據：
  (一)被告戊○○、丙○○、丁○○、甲○○、乙○○於警詢、偵
    查及本院審理時之自白（見警卷第8 至29頁、偵一卷第4 至
    6 頁、本院卷第50、51、59、60頁）。
  (二)高雄縣政府警察局刑事警察大隊偵辦謝明釗涉嫌經營六合彩
    簽賭站賭博案搜索偵查報告1 份（見偵三卷第4 至7 頁）。
  (三)「開喜簽賭站」電話申裝明細表（見偵三卷第11頁）。
  (四)通聯比對分析表、通聯調閱查詢單（見偵三卷第39至95頁）
    。
  (五)搜索票2 張、搜索筆錄1 份、搜索扣押筆錄2 份、扣押物品
    目錄表3 份（見警卷第30至33頁、第35至39頁、第41至45頁
    ）、相片76張（見警卷第69至108 頁）。
  (六)簽賭傳真帳單3張及倍數表2張（見警卷第53至57頁）。
三、論罪科刑部分：
  (一)按行為後法律有變更者，適用行為時之法律行為。但行為後
    之法律有利於行為人者，適用最有利於行為人之法律，刑法
    第2 條第1 項定有明文。另於比較時應就罪刑有關之共犯、
    未遂犯、想像競合犯、牽連犯、連續犯、結合犯，以及累犯
    加重、自首減輕暨其他法定加減原因（如身分加減）與加減
    比例等一切情形，本於統一性及整體性原則，綜其全部罪刑
    之結果而為比較（最高法院95年5 月23日第8 次刑事庭會議
    決議內容參照）。查被告戊○○、丙○○、甲○○、乙○○
    行為後，如附表三所示之法律業經變更，並於95年7 月1 日
    施行，玆經比較結果，裁判時法並未較為有利，從而，應依
    刑法第2 條第1 項前段規定，適用行為時法。
  (二)又刑法於95年7 月1 日修正施行，舊刑法第56條連續犯之規
    定業已刪除，並佐以(一)臺灣高等法院暨所屬法院95年度法律
    座談會刑事類第13題結論決議：95年6 月30日刑法修正前之
    多次施用毒品行為，應依刑法第2 條第1 項比較結果，適用
    有利於行為人之法律，即依舊法第56條論以連續犯；至修正
    後發生之多次施用毒品行為，則依新法處理，論以數罪併罰
    ，惟法院審理結果，若認為修正後發生之數次施用毒品行為
    ，已因成癮而無法戒除，乃反覆於短時間內密集所為，可依
    發展「接續犯」或「包括的一罪」之理論，認為構成單一犯
    罪。亦即修正前成立之連續施用毒品行為，應與修正後成立
    之單一犯罪（或數次施用毒品行為），分論併罰等語；(二)最
    高法院96年8 月21日96年度第9 次刑事庭會議決議略以：甲
    於刑法修正施用前連續施用毒品部分，應依刑法第2 條第1
    項之規定，適用修正前連續犯之規定論以一罪；刑法修正施
    行後之多次施用犯行，除符合接續犯之要件外，則應一罪一
    罰，再就刑法修正施行後之數罪，與修正前依連續犯規定所
    論之一罪，數罪併罰，合併定其應執行之刑。是本件檢察官
    起訴被告戊○○等人自95年4 月初（實應自95年3 月28日，
    參後述）起至95年6 月30日止之犯行部分，應適用舊法，有
    連續犯之適用；而同年7 月1 日起至查獲時止，其犯罪行為
    悉在新法施行後，該部分不能論以連續犯，故本件論罪部分
    因而切割為95年3 月28日起至同年6 月30日止（即犯罪事實
    (一)）與95年7 月以後至查獲時止（即犯罪事實(二)）2 部分論
    述，合先敘明。
  (三)自95年3 月28日起至同年6 月30日止之犯罪事實(一)部分：核
    被告戊○○、丙○○、甲○○、乙○○（下稱被告4 人）就
    犯罪事實(一)所為，均係犯刑法第268 條前段之意圖營利供給
    賭博場所罪及同條後段之意圖營利聚眾賭博罪及同法第266
    條第1 項前段普通賭博罪。被告4 人就上揭犯行，有犯意之
    聯絡及行為之分擔，皆為共同正犯。渠等先後多次意圖營利
    供給賭博場所、意圖營利聚眾賭博及普通賭博犯行，各時間
    緊接，方法相同，所犯復各為構成要件相同之罪名，顯各係
    基於概括犯意反覆為之，應各依行為時刑法第56條連續犯規
    定論以一罪，並依法加重其刑。被告4 人所犯上開3 罪，均
    係以一行為觸犯數罪名，均為想像競合犯，均應從一情節較
    重之意圖營利，聚眾賭博罪處斷。又檢察官雖認被告係自95
    年4 月初起開始經營，然觀卷附倍數表上明載「開喜」、「
    自95年3 月28日起」及1 至99號內並有不同賠率倍數（見警
    卷第57頁），自堪認被告戊○○係自95年3 月28日起即開始
    本案犯行，是被告戊○○自95年3 月28日起至同年4 月初止
    之犯行，雖未經檢察官起訴，然與公訴人起訴書所起訴部分
    有連續犯之裁判上一罪關係，當為起訴效力所及，本院自得
    一併審理，附此敘明。
  (四)自95年7 月1 日起至查獲時止之犯罪事實(二)部分：核被告戊○○、丙○○、丁○○、甲○○、乙○○（下稱被告5 人）
    就犯罪事實(二)所為，均係犯刑法第268 條前段之意圖營利供
    給賭博場所罪及同條後段之意圖營利聚眾賭博罪及同法第26
    6 條第1 項前段普通賭博罪。被告5 人就上揭犯行，有犯意
    之聯絡及行為之分擔，皆為共同正犯。又被告戊○○提供高
    雄市苓雅區○○○街69巷16號房屋之目的，既在於意圖營利
    作為公眾得出入之賭博場所，供不特定人聚眾賭博及與之對
    賭，自堪認渠等有反覆實施賭博、意圖營利供給賭博場所及
    聚眾賭博之意，另衡以香港六合彩一週內數次開獎，且開獎
    前不時有賭客簽注，則渠等於尚屬密接時間，在同一地點，
    反覆持續意圖營利供給賭博場所及意圖營利聚眾賭博，於刑
    法修正後，以各視為數個舉動之接續施行予以評價，較為合
    理，應各為接續犯，各僅論以一罪。被告5 人所犯上開3 罪
    ，均係以一行為觸犯數罪名，均為想像競合犯，均應從一情
    節較重之意圖營利，聚眾賭博罪處斷。又被告戊○○、丙○○、甲○○、乙○○4 人於95年6 月30日前所犯連續意圖營
    利聚眾賭博罪（即前揭第(三)點所述）及95年7 月1 日以後所
    犯意圖營利聚眾賭博罪間，犯意各別，行為互殊，應分論併
    罰。
  (五)爰審酌被告5 人為貪圖不法利益，竟共同從事六合彩賭博供
    人簽賭財物，助長僥倖歪風及破壞社會善良風俗。又參以本
    件就犯罪事實(一)、(二)經營時間分別約為3 個月、近11個月，
    並為警扣得如附表二所載為數不少簽賭所用之傳真機、電腦
    等物，另由本案查獲時現場照片、扣案簽注帳單內容所示（
    見警卷第53至55頁、第73至76頁），顯見被告戊○○所經營
    之六合彩簽賭站規模非微，每期簽賭金額龐大，犯罪情節及
    所生危害重大。另衡以被告戊○○為「開喜」簽賭站之經營
    者，其餘被告丙○○、丁○○、甲○○、乙○○4 人均僅係
    受僱於被告戊○○而領薪（每次上班領取新台幣2000元），
    犯罪程度相較輕微，被告丁○○參與本案時間較短及被告5
    人前均無犯罪前科紀錄，有臺灣高等法院被告前案紀錄表在
    卷可按，素行均尚佳，渠等犯後均坦承犯行，犯後態度良好
    及渠等分別犯罪之動機、目的、智識程度、生活狀況暨檢察
    官對本案科刑範圍意見（被告戊○○量處有期徒刑2 年6 月
    ，即不欲被告戊○○宣告緩刑）等一切情狀，分別量處如主
    文所示之刑，被告丙○○、丁○○、甲○○、乙○○部分，
    並分別諭知如主文所示之易科罰金折算標準，以資懲戒。另
    本院審酌被告戊○○上開所犯罪名、時間、所得利益及犯罪
    所生危害重大等情，認被告有入監服刑之必要，故不為緩刑
    之諭知。又被告戊○○、丙○○、甲○○、乙○○就犯罪事
    實(一)部分之犯罪行為時間，均係在96年4 月24日以前，核均
    符中華民國96年罪犯減刑條例第2 條第1 項第3 款規定，均
    應減其宣告刑二分之一如主文所示，並再諭知易科罰金之折
    算標準（指被告丙○○、甲○○、乙○○部分）及定應執行
    之刑。又按於94年1 月7 日刑法修正施行前犯併合處罰數罪
    中之一罪，且該數罪均符合第41條第1 項得易科罰金之規定
    者，適用90年1 月4 日修正之刑法第41條第2 項規定。另按
    「定執行刑之立法意旨，一方面為執行刑之便利，他方面係
    為受刑人之利益，倘若被告先後犯甲、乙兩罪，均得易科罰
    金，而其中一罪因行為在82年2 月5 日罰金罰鍰提高標準條
    例修正公布前，則定其執行刑為有期徒刑6 月以下，如得易
    科罰金，應擇有利受刑人之折算標準，即依修正前罰金罰鍰
    提高標準條例第2 條第1 項之規定，以（銀元）30元折算一
    日」（最高法院84年度台非字第452 號判決意旨參照）。是
    本案被告丙○○、甲○○、乙○○數罪併罰，部分犯罪行為
    在舊法，部分犯罪行為在新法，裁判在新法施行後，且各罪
    均合於易科罰金，參酌上開最高法院84年度台非字第452 號
    判決意旨，易科罰金之折算標準應擇最有利於被告丙○○、
    甲○○、乙○○3 人之法律即以銀元佰元即新臺幣玖佰元
    折算壹日，併予敘明。又扣案如附表二所示之物，均係被告
    戊○○所有，業據被告戊○○、丙○○於警詢中供承在卷（
    見警卷第9 、11、13、14頁），且其中編號1 至11號為供
    本件犯罪事實(一)所用之物，編號1 至10、12、13（即附表二
    全部）為供本件犯罪事實(二)所用之物，爰依刑法第38條第1
    項第2 款規定，宣告沒收。
據上論斷，應依刑事訴訟法第273 條之1 第1 項、第284 條之1
、第299 條第1 項前段、第310 條之2 、第454 條第1 項，刑法
第2 條第1 項前段、第28條（行為時及裁判時）、第56條（行為
時）、第268 條、第266 條第1 項前段、第55條、第41條第1 項
前段（行為時及裁判時）、第2 項（行為時）、第38條第1 項第
2 款、第51條第5 款（行為時），刑法施行法第1 條之1 第1 項
、第2 項前段，罰金罰鍰提高標準條例第2 條（行為時），現行
法規所定貨幣單位折算新臺幣條例第2 條，中華民國96年罪犯減
刑條例第2 條第1 項第3 款、第7 條、第9 條，判決如主文。
本案經檢察官劉俊良到庭執行職務。
中　　華　　民　　國　　96　　年　　11　　月　　22　　日
                  鳳山刑事第一庭  法　官  林永村
以上正本證明與原本無異。
如不服本判決，應於判決送達後10日內，向本院提出上訴狀。
中　　華　　民　　國　　96　　年　　11　　月　　22　　日
                                  書記官　李祥銘
附表一：
┌──┬──┬───────────────────┐
│編號│俗稱│　 賭 　　　 博 　　　 方 　　　 式 　│
├──┼──┼───────────────────┤
│ 1　│二星│核對香港政府發行每星期二、四及其他開獎│
│　　│　　│之六合彩號碼，每組賭注新台幣（下同）74│
│　  │　　│元，如押中，可得5700元，如未押中，賭金│
│　　│　　│歸被告戊○○所有。　　                │
├──┼──┼───────────────────┤
│ 2　│三星│核對香港政府發行每星期二、四及其他開獎│
│　　│　　│之六合彩號碼，每組賭注64元，如押中，可│
│　  │　　│得5 萬7000元，如未押中，賭金歸被告劉志│
│    │    │富所有。                              │
├──┼──┼───────────────────┤
│ 3  │四星│核對香港政府發行每星期二、四及其他開獎│
│    │    │之六合彩號碼，每組賭注60元，如押中，可│
│    │    │得75萬元，如未押中，賭金歸被告戊○○所│
│    │    │有。                                  │
├──┼──┼───────────────────┤
│ 4  │特仔│核對香港政府發行每星期二、四及其他開獎│
│    │尾　│之六合彩號碼，每組賭注75元，如押中，可│
│    │    │得2 萬3000元至20萬元不等，如未押中，賭│
│    │    │金歸被告戊○○所有。                  │
├──┼──┼───────────────────┤
│ 5  │台號│核對香港政府發行每星期二、四及其他開獎│
│    │    │之六合彩號碼，每組賭注80元，如押中，可│
│    │    │得950 元至3300元不等，如未押中，賭金歸│
│    │    │被告戊○○所有。                      │
└──┴──┴───────────────────┘
附表二：
┌───┬──────────┬─────┬─────┐
│編  號│品                名│數      量│備      註│
├───┼──────────┼─────┼─────┤
│  1   │電腦主機            │11台      │          │
├───┼──────────┼─────┼─────┤
│  2   │電腦螢幕            │11台      │          │
├───┼──────────┼─────┼─────┤
│  3   │傳真機              │12台      │          │
├───┼──────────┼─────┼─────┤
│  4   │電話機              │5具       │          │
├───┼──────────┼─────┼─────┤
│  5   │電腦列表機          │2台       │          │
├───┼──────────┼─────┼─────┤
│  6   │電子計算機          │12台      │          │
├───┼──────────┼─────┼─────┤
│  7   │監視器              │3支       │          │
├───┼──────────┼─────┼─────┤
│  8   │監視器螢幕          │3台       │          │
├───┼──────────┼─────┼─────┤
│  9   │簽賭傳真單          │102張     │          │
├───┼──────────┼─────┼─────┤
│  10  │帳簿                │1本       │          │
├───┼──────────┼─────┼─────┤
│  11  │倍數單              │1張       │其上載有自│
│      │                    │          │95年3 月28│
│      │                    │          │日起，見警│
│      │                    │          │卷第57頁。│
├───┼──────────┼─────┼─────┤
│  12  │倍數單              │1張       │見警卷第56│
│      │                    │          │頁        │
├───┼──────────┼─────┼─────┤
│  13  │電腦列印帳單        │3張       │          │
└───┴──────────┴─────┴─────┘
附表三：
┌──┬───────┬───────┬───────┬────┐
│比較│行為時法（95年│裁判時法（95年│比較結果      │備註    │
│內容│7 月1 日前之刑│7 月1 日生效之│              │        │
│    │罰法律）      │刑罰法律）    │              │        │
├──┼───────┼───────┼───────┼────┤
│共同│刑法第28條：二│刑法第28條：二│裁判時法將原行│最高法院│
│正犯│人以上共同實施│人以上共同「實│為時法之「實施│96年度台│
│    │犯罪之行為者，│行」犯罪之行為│」（包含陰謀、│上字第41│
│    │皆為正犯。    │者，皆為正犯。│預備、著手及實│91號、第│
│    │              │              │行等階段行為）│4924號判│
│    │              │              │修正為「實行」│決意旨參│
│    │              │              │，就共同正犯之│照      │
│    │              │              │範圍已有限縮而│        │
│    │              │              │有變動，自屬法│        │
│    │              │              │律有變更。惟本│        │
│    │              │              │案被告已實行犯│        │
│    │              │              │罪，依行為時及│        │
│    │              │              │裁判時法均成立│        │
│    │              │              │共同正犯，裁判│        │
│    │              │              │時法並未較有利│        │
│    │              │              │於被告。      │        │
├──┼───────┼───────┼───────┼────┤
│連續│刑法第56條：連│已刪除。      │依行為時法以一│        │
│犯  │續數行為而犯同│              │罪論，但得加重│        │
│    │一之罪名者，以│              │其刑至二分之一│        │
│    │一罪論。但得加│              │，而依裁判時法│        │
│    │重其刑至二分之│              │則應數罪併罰。│        │
│    │一            │              │比較結果以行為│        │
│    │              │              │時法較有利於被│        │
│    │              │              │告。          │        │
├──┼───────┼───────┼───────┼────┤
│刑法│罰金：（銀元）│罰金：新臺幣10│裁判時法罰金刑│上開修正│
│第33│1 元以上。    │00元以上，以百│之最低度刑提高│影響刑法│
│條第│              │元計算之。    │為新臺幣1000元│第266 條│
│5 款│              │              │。是以行為時法│、268 條│
│    │              │              │較有利於被告。│中關於罰│
│    │              │              │              │金部分最│
│    │              │              │              │低度。  │
├──┼───────┼───────┼───────┼────┤
│易科│刑法第41條第1 │刑法第41條第1 │裁判時法刪除易│        │
│罰金│項：犯最重本刑│項：犯最重本刑│科罰金時，需具│        │
│之宣│為5 年以下有期│為5 年以下有期│備「因身體、教│        │
│告及│徒刑以下之刑之│徒刑以下之刑之│育、職業或家庭│        │
│折算│罪，而受6 個月│罪，而受6 個月│之關係或其他正│        │
│標準│以下有期徒刑或│以下有期徒刑或│當事由，執行顯│        │
│    │拘役之宣告，因│拘役之宣告者，│有困難者」之限│        │
│    │身體、教育、職│得以新臺幣1,00│制，似以裁判時│        │
│    │業、家庭之關係│0 元、2,000元 │法對被告有利；│        │
│    │或其他正當事由│或3,000元折算 │惟觀今司法實務│        │
│    │，執行顯有困難│1 日，易科罰金│對於被告是否宣│        │
│    │者，得以1 元以│。但確因不執行│告得易科罰金，│        │
│    │上3 元以下折算│所宣告之刑，難│實無以「因身體│        │
│    │1 日，易科罰金│收矯正之效，或│、教育、職業或│        │
│    │。但確因不執行│難以維持法秩序│家庭之關係或其│        │
│    │所宣告之刑，難│者，不在此限。│他正當事由，執│        │
│    │收矯正之效，或│              │行顯有困難者」│        │
│    │難以維持法秩序│罰金罰鍰提高標│等情狀為考量。│        │
│    │者，不在此限。│準條例第2 條刪│而裁判時法易科│        │
│    │              │除。          │罰金折算標準已│        │
│    │罰金罰緩提高標│              │由銀元100 、20│        │
│    │準條例第2 條前│              │0 、300 元即新│        │
│    │段：依刑法第41│              │台幣300 、600 │        │
│    │條易科罰金或第│              │、900 元，提高│        │
│    │42條第2 項易服│              │為以新台幣1,00│        │
│    │勞役者，均就其│              │0 元、2,000 元│        │
│    │原定數額提高為│              │、3,000 元折算│        │
│    │100 倍折算1 日│              │1 日，綜合觀之│        │
│    │。            │              │，行為時法對被│        │
│    │現行法規所定貨│              │告較為有利。  │        │
│    │幣單位折算新臺│              │              │        │
│    │幣條例第2 條。│              │              │        │
├──┼───────┼───────┼───────┼────┤
│定應│51條第5 款：宣│51條第5 款：宣│以行為時法較有│        │
│執行│告多數有期徒刑│告多數有期徒刑│利於被告。    │        │
│刑  │者，於各刑中之│者，於各刑中之│              │        │
│    │最長期以上，各│最長期以上，各│              │        │
│    │刑合併之刑期以│刑合併之刑期以│              │        │
│    │下，定其刑期。│下，定其刑期。│              │        │
│    │但不得逾20年  │但不得逾30年。│              │        │
├──┴───────┴───────┴───────┴────┤
│比較結果：                                                    │
│裁判時法並未較有利於被告。從而，應依刑法第2 條第1 項前段規定，│
│適用行為時之法律。                                            │
└───────────────────────────────┘
附錄法條：
刑法第268條
意圖營利，供給賭博場所或聚眾賭博者，處3 年以下有期徒刑，
得併科3 千元以下罰金。
中華民國刑法第266條
（普通賭博罪與沒收物）
在公共場所或公眾得出入之場所賭博財物者，處1 千元以下罰金
。但以供人暫時娛樂之物為賭者，不在此限。
當場賭博之器具與在賭檯或兌換籌碼處之財物，不問屬於犯人與
否，沒收之。
